臺灣屏東地方法院刑事判決　　　　　　　 99年度訴字第713號
公　訴　人　臺灣屏東地方法院檢察署檢察官
被　　　告　簡榮發
上列被告因誣告案件，經檢察官提起公訴（99年度偵字第5903號
），本院判決如下：
    主  文
簡榮發犯誣告罪，處有期徒刑伍月。
    事  實
一、簡榮發前因告訴其兄簡太山恐嚇等案件，於民國98年6 月16
    日經屏東縣政府警察局刑事警察大隊偵查佐廖振安製作調查
    筆錄後，明知屏東縣萬丹鄉民眾服務社主任陳明有、警員黃
    世勇、李俊廷、廖振安3 人、曾擔任義警之王文英均未調閱
    其通聯紀錄或監聽或對之恐嚇等，竟意圖使廖振安等受刑事
    處分及誣告之犯意，於同年8 月6 日具狀誣指(一)陳明有利用
    警員、(二)屏東縣政府警察局屏東分局新鐘派出所（下稱新鐘
    派出所）警員黃世勇及李俊廷，皆以編故事方式、(三)廖振安
    聯合黃世勇及李俊廷、(四)王文英擔任新鐘所義警期間叫所長
    及管區警員等，以調閱簡榮發之通聯紀錄、大哥大電訊或監
    聽而進行恐嚇，或將其通聯紀錄轉賣予屏東縣萬丹鄉之南北
    派系、黑道方式供渠等對其恐嚇云云，向臺灣屏東地方法院
    檢察署對陳明有、廖振安、黃世勇、李俊廷、王文英提出恐
    嚇告訴，嗣經臺灣屏東地方法院檢察署檢察官偵查後，認簡
    榮發之陳述事實內容係對公務員構成刑責之要件嫌疑事實未
    有任何具體指摘，或未提出相關事證或指出涉案事證所在，
    而以98年度他字第820 號簽結在案。
二、案經廖振安告訴後由臺灣屏東地方法院檢察署檢察官偵查起
    訴。
    理  由
壹、證據能力部分
      按被告以外之人於審判外之陳述，雖不符刑事訴訟法第
    159 條之1 至第159 條之4 等4 條之規定，然若當事人於審
    判程序中同意作為證據，法院審酌該言詞陳述或書面陳述作
    成時之情況，認為適當者，亦得為證據；又當事人、代理人
    或辯護人於法院調查證據時，知有刑事訴訟法第159 條第1
    項不得為證據之情形，而未於言詞辯論終結前聲明異議者，
    視為有前項之同意，同法第159 條之5 定有明文。此立法意
    旨在於傳聞證據未經當事人之反對詰問予以核實，原則上先
    予排除。惟若當事人已放棄反對詰問權，於審判程序中表明
    同意該等傳聞證據可作為證據；或於言詞辯論終結前未聲明
    異議，基於尊重當事人對傳聞證據之處分權，及證據資料愈
    豐富，愈有助於真實發見之理念，且強化言詞辯論主義，使
    訴訟程序得以順暢進行，上開傳聞證據亦均具有證據能力。
    本案公訴人及被告對於本院以下引用之證據資料，其中屬於
    傳聞證據部分均未爭執其證據能力，本院審酌該等證據作成
    時之情況，認為並無不適當者，依上開說明，均認應有證據
    能力。
貳、實體部分
一、訊據被告否認犯罪，辯稱：有個新鐘所管區警員（但已調到
    民生所），伊都叫他生仔，他說是這裡的警察叫人去打伊恐
    嚇伊，是伊98年提告前他跟伊講的，那時還沒調走，他是95
    、96年間跟伊講的，另外98年6 、7 月時，伊在屏東分局刑
    事組有聽到二名警員，一位是原住民（瘦瘦矮矮的），另一
    位高高的，現在新鐘所的孔姓所長、及伊那邊的管區蔡坤成
    對此事也很了解。伊前後有十幾支遠傳的門號，每次被恐嚇
    就換一個號碼，都是遠傳的云云。經查：
（一）就被告前因告訴其兄簡太山恐嚇等案件，於98年6 月16日
      經屏東縣政府警察局刑事警察大隊偵查佐廖振安製作調查
      筆錄後，又於同年8 月6 日具狀指(一)陳明有利用警員、(二)
      新鐘派出所警員黃世勇及李俊廷，皆以編故事方式、(三)廖
      振安聯合黃世勇及李俊廷、(四)王文英擔任新鐘所義警期間
      常叫所長及管區警員等，以調閱簡榮發之通聯紀錄、大哥
      大電訊或監聽而進行恐嚇，或將其通聯紀錄等轉賣予屏東
      縣萬丹鄉之南北派系、黑道方式供渠等對其恐嚇云云，向
      臺灣屏東地方法院檢察署對陳明有、廖振安、黃世勇、李
      俊廷、王文英提出恐嚇告訴，嗣經臺灣屏東地方法院檢察
      署檢察官偵查後，認被告之陳述事實內容係對公務員構成
      刑責之要件嫌疑事實未有任何具體指摘，或未提出相關事
      證或指出涉案事證所在，而以98年度他字第820 號簽結在
      案，除就此被告並不爭執外，並有被告所提98年8 月6日
      向臺灣屏東地方法院檢察署所提刑事告訴狀影本、廖振安
      就簡太山涉嫌恐嚇案訊問證人簡太安、被告之調查筆錄影
      本、臺灣屏東地方法院檢察署98年度他字第820 號卷及檢
      察官簽結之簽文等，自足信為真實。
（二）次查就被告所稱其持有之行動電話通聯紀錄一再有遭警員
      非法調閱之情，經本院詢問屏東縣政府警察局有關該局或
      所屬分局、派出所等單位之員警若欲調閱個人通聯紀錄，
      其程序為何等問題後，該局曾於99年11月29日以屏警刑科
      偵字第0990061473號函表示：「有關本局調閱個人通聯紀
      錄程序，依據96年11月29日內政部警政署警署刑通字第
      0960010550號函修正『警察機關查詢電信通信紀錄及使用
      者資料管制作業要點』辦理；調閱前應先填具『調閱通聯
      及使用者資料申請單』，經主官（管）審查核准，取得發
      文文號後，將資料輸入內政部警政署通聯調閱系統，並由
      主官（管）授權領有審核憑證人員於線上核准上傳，向電
      信業者調閱；通聯調閱系統如異常（故障）或系統設定調
      閱方式外之相關通聯紀錄，另以函文向電信業者調閱通聯
      紀錄。」等，可知警員若欲調閱私人通聯紀錄，絕非私下
      不經任何申請程序即可調閱，此亦符機關內部管制常情；
      又因被告表示其前後有十幾支遠傳門號，每次被恐嚇就換
      一個號碼，電話號碼都是遠傳的等，故本院即向遠傳電信
      股份有限公司（下稱遠傳公司）函詢是否有警察機關曾向
      該公司調閱被告申請之所有行動電話門號，如有，並請提
      供申請調閱人之姓名、服務單位、時間、調閱之行動電話
      號碼等，遠傳公司於99年11月30日以遠傳（企營）字第
      09911108067 號函明確向本院表示經系統確認無任何警察
      機關曾調閱被告之通聯紀錄。故並無任何警察機關曾就被
      告所持有之行動電話調閱通聯紀錄等，亦足可加以認定。
（三）再查本院依被告上開辯解，傳喚證人林淵升、孔仁政、蔡
      坤成等，依上開3 位證人於本院具結後之證詞可知，證人
      從未向被告表示有警員要恐嚇被告或將被告通聯紀錄賣給
      黑道等，而調閱被告之通聯紀錄，故被告自不可能由證人
      處誤信有警員正違法調閱被告行動電話之通聯紀錄或監聽
      等情。更且由卷附屏查縣政府督察室98年3 月9 日之簽之
      內容可知，於被告提起該等告訴前，被告即曾於98年初向
      內政部警政署以：…向警員李俊廷報案電話遭恐嚇，之後
      不曉得有沒有查到人但覺被反咬、警員黃世勇曾向其說大
      哥大通聯記錄都是他（指黃世勇）在調，或利用同事、刑
      警調閱，以致其工作場所被恐嚇、管區林俊傑又將其通聯
      記錄調這裡…，其要求內政部警政署查1 、查誰在調閱通
      聯記錄。2 、查誰在利用電信警察在查其大哥大電訊。3
      、有無利用其本人報案或他人報案監聽，或利用監聽人員
      側錄。4 、或以派出所管區或所長打電話至其中北部工作
      場所的派出所，叫警員反咬，以致讓其不敢工作或被辭退
      。萬丹鄉國民黨主任說他們已貪瀆數千萬，請查明是否屬
      實。萬丹分駐所巡佐施秋茂是否在查其大哥大電訊或以人
      跟人方式等，而經屏東縣政府警察局督察室訪談被告等人
      及詳查後，就究係何人騷擾其老闆？老闆有無報案？其本
      身有無遭騷擾恐嚇情形？何以知曉被監聽騷擾恐嚇情事等
      ，被告當時表示均不清楚，均是其懷疑的，至於其電話通
      聯記錄遭調閱、監測及監聽亦是其四處打聽，甚至去派出
      所問，才被其問出來的，全無任何依據，而屏東縣政府警
      察局督察室訪查警員及調閱新鐘派出所93-98 年收發文簿
      ，並無申請調閱被告所持有行動電話，故其後屏東縣政府
      警察局即於98年3 月13日以屏警督字第0980013328號函函
      覆被告，明確表示：「有關台端陳指本局屏東分局新鍾派
      出所員警無故調閱所屬通聯記錄違法監聽等情查處1 案，
      復如說明…台端所指遭員警無故調閱通聯記錄違法監聽等
      情，本局經派員深入查處，未有所指述情事。另有關陳指
      遭地方派系政治迫害乙情，經訪談台端僅係懷疑猜測，未
      能提供明確證據，歉難憑以展開調查。」等語，該函所寄
      被告地址即係其現行地址，是以不論被告於陳情之前有何
      懷疑其管區之新鐘派出所警員有何違法調閱通聯紀錄、大
      哥大電訊或監聽等事，除被告當時已無法舉出任何證據外
      ，被告更於收到屏東縣政府警察局上開函文後，顯已可明
      知並無其他警員聯合新鐘派出所或該所警員違法調閱其通
      聯紀錄或監聽等，亦不可能有人會以此轉賣或恐嚇之情；
      另由被告於陳情書及本案歷次於偵查及本院所述，與陳明
      有、廖振安、黃世勇、李俊廷、王文英等供述或證述之內
      容可知，被告與陳明有、廖振安、黃世勇、李俊廷、王文
      英之間，除被告自己主觀懷疑外，彼此間實無任何利害關
      係或仇怨，陳明有、廖振安、黃世勇、李俊廷、王文英顯
      然沒有無故查詢被告通聯紀錄或對之恐嚇等之動機，並由
      證人陳金柱之證詞及被告服務之國統國際股份有限公司（
      下稱國統公司）之員工離職申請書、打卡單等，亦可知被
      告係因出勤狀況不佳遭國統公司解僱而非志願離職，顯非
      因有人恐嚇使被告不能工作，就此均係被告自身所經歷之
      事實，更無誤信誤認可能，但被告可能因不滿廖振安辦案
      之方式等，卻仍於98年8 月6 日具狀對陳明有、廖振安、
      黃世勇、李俊廷、王文英等以上開事由提起恐嚇告訴，其
      係基於誣告之犯意及有使廖振安等人受刑事處分之意圖甚
      為明確，從而被告有誣告犯行，洵堪加以認定。
二、核被告所為，係犯刑法第169 條第1 項之誣告罪。按誣告為
    妨害國家審判權之犯罪，誣告人者雖有使人受刑事或懲戒處
    分之故意，但祇能就其誘起審判之原因令負罪責，故以一狀
    誣告數人者，祇成立一誣告罪，最高法院著有18年上字第
    904 號判例意旨可參。是被告以一個誣告行為誣指廖振安等
    人涉犯恐嚇罪嫌，僅成立一誣告罪，起訴書雖未就被告誣告
    證人王文英犯侵占罪部分提起公訴，惟此部分核與已起訴部
    分，有事實上一罪關係，本為起訴效力所及，本院自應併予
    審理。爰審酌被告明知廖振安等並無調閱其通聯紀錄或監聽
    或恐嚇等情，竟仍基於使廖振安等人受刑事處分之意圖及誣
    告之犯意，率爾為本件誣告犯行，誣指廖振安等人犯罪，使
    國家偵查權發動，對廖振安等人造成相當程度之身心損害，
    且致刑事偵查之司法資源受有無謂之浪費，所為實值非難，
    ，兼衡被告之犯後態度、犯罪動機、手段、目的、經濟狀況
    及智識程度等一切情狀，量處如主文所示之刑，以示懲儆。
據上論斷，應依刑事訴訟法第299 條第1 項前段、刑法第169 條
第1 項，判決如主文。
本案經檢察官劉昀到庭執行職務。
中    華    民    國   100    年    3     月    29    日
                  刑事第二庭  審判長法  官  潘正屏
                                    法  官  涂裕洪
                                    法  官  黃紀錄
如不服本判決應於收受判決後10日內向本院提出上訴書狀，並
應敘述具體理由；其未敘述上訴理由者，應於上訴期間屆滿後
20日內向本院補提理由書（均須按他造當事人之人數附繕本）
「切勿逕送上級法院」。
中    華    民    國   100    年    3     月    29    日
                                    書記官  戴仲敏